【裁判字號】    97,上易,1109
【裁判日期】    970930
【裁判案由】    業務侵占
【裁判全文】
臺灣高等法院臺中分院刑事判決        97年度上易字第1109號
上  訴  人
即  被  告  丙○○
選任辯護人  賴思達律師
選任辯護人  吳天富律師
上列上訴人因業務侵占案件，不服臺灣臺中地方法院96年度易字
第5298號中華民國97年5月21日第一審判決（起訴案號：臺灣臺
中地方法院檢察署96年度偵續字第270號），提起上訴，本院判
決如下：
    主  文
上訴駁回。
      事實及理由
一、本案經本院審理結果，認第一審判決（除論罪科刑及適用法
    律欄，應補載「被告丙○○於94年9月26日，指示不知情之
    裕泓昌公司會計范明玲，自裕泓昌公司提領美金10萬元，轉
    匯至其個人帳戶侵占入己，為間接正犯」，以及被告丙○○
    業務侵占款項達美金30萬元，依當時匯率換算應更正約為10
    00萬元外）認事用法及量刑均無不當，應予維持，並引用第
    一審判決書記載之事實、證據及理由（如附件）。被告丙○
    ○雖猶否認有業務侵占犯行，辯稱「被告沒有業務侵占犯意
    及行為，被告當時占有公司的印章、存摺，如果要侵占不需
    要特別要求范明玲製作轉帳傳票，被告在轉帳傳票上面簽名
    且請范明玲在上面記載股東往來的轉帳傳票，可見被告沒有
    侵占公司財產的犯意，不能以被告違反公司法的規定就認定
    被告有侵占的犯意，本件被告對於裕泓昌公司貢獻良多，在
    這樣的情況下被告不可能侵占公司的資產，本件退夥契約書
    是關鍵，被告當時發現乙○○已經把被告的股份轉給乙○○
    的兒子，負責人的身分也變成是乙○○，所以才向公司借款
    ，希望能夠拿回自己的股份，並非要侵占公司款項。」云云
    。惟查被告業務侵占犯行，罪証甚明，業經原審法院認定明
    確，並已詳敘被告所辯不足採信之理由，且証人即告訴人乙
    ○○亦於本院指訴被告確有業務侵占情事明確，且查(一)裕泓
    昌公司雖於94年9月22日，經股東會決議，而於94年10月3日
    ，變更負責人名義為乙○○，有經濟部中部辦公室裕泓昌公
    司案卷在卷可證，然被告迄至94年10月11日止，仍係裕泓昌
    公司的實際負責人，並持有裕泓昌公司上開外匯帳戶存摺、
    印章等情，業據被告坦承不諱，核與證人范明玲證述情節相
    符，亦足認被告於96年9月26日、同年10月11日，二次提領
    共計美金30萬元之款項，均為被告業務上持有之物。(二)被告
    就其二次提領裕泓昌公司外匯帳戶共美金30萬元款項之原因
    ，究係因裕泓昌公司積欠其個人款項，而以股東往來名義向
    裕泓昌公司借款，亦或因乙○○積欠其退股金，乃自裕泓昌
    公司外匯帳戶提取美金30萬元，被告於調查及偵查、原審中
    前後陳述迥異，已難令人採信，並業經原審詳載理由。況縱
    如被告於本院審理中所辯「其係因裕泓昌公司變更負責人名
    義為乙○○，所以才向公司借款，希望能夠拿回自己的股份
    。」云云，惟查被告以股東往來之借貸關係，作為提領裕
    泓昌公司外匯帳戶美金30萬元之辯詞，而裕泓昌公司的監察
    人金秀情對上開借貸關係，事前卻毫不知情，亦未曾以裕泓
    昌公司代表人的身分，與被告為上開美金30萬元借貸之法律
    行為，業據證人金秀情證述明確，被告丙○○違反公司法第
    15 條第1項、第223條規定，被告所辯其有關以股東往來名
    義借款，顯於法不合。況且被告既供承已與股東乙○○達
    成退股協議，並簽訂退夥契約書，則被告短期內即將喪失裕
    泓昌公司負責人及股東身分，且完全退出裕泓昌公司經營團
    隊，其於此敏感的關鍵時刻，竟以股東身分向裕泓昌公司調
    借美金30萬元之鉅額款項，亦有違正常的交易秩序，而凸顯
    被告確實有不法所有的意圖，而有業務侵占犯行甚明，被告
    所辯稱「其沒有業務侵占犯意及行為」云云，為被告卸責之
    詞，無足採信。又被告與乙○○雖簽有退夥契約書，載明
    乙○○應給付被告2000萬元，作為被告讓與股份予乙○○之
    對價等情，有退夥契約書在卷可證。惟依該契約係約定由乙
    ○○給付2000萬元，作為受讓被告在裕泓昌公司股份的代價
    ，該契約的債權債務關係，係存在於被告與乙○○個人間，
    自與裕泓昌公司無關，裕泓昌公司係以營利為目的，依照公
    司法登記成立之獨立社團法人，裕泓昌公司的財產非等同於
    股東個人財產，其理至明。乃被告以其與乙○○的退股協議
    ，乙○○答應給付2000萬元之內容，且股權已移轉及公司負
    責人變更，作為其得以自裕泓昌公司外匯帳戶提領美金30萬
    元之藉口，自屬無據。況被告與乙○○約定乙○○給付第
    1筆退股金1000萬元的時間，係在94年10月15日，然被告卻
    早在94年9月26日及同年10月11日，即自裕泓昌公司外匯帳
    戶，分別提領美金10萬元、20萬元，益足以證明被告自裕泓
    昌公司外匯帳戶提領美金共30萬元，與其與乙○○間的退股
    協議無關，益見其有業務侵占犯意及行為。(三)至於被告丙○
    ○指稱乙○○擅自將裕泓昌公司資金款項或借與或匯款第三
    人汪文忠等人，亦有侵占裕泓昌公司資產之行為等語，縱被
    告此部分指陳屬實，亦係乙○○是否涉犯業務侵占等罪之問
    題，應另由檢察官依法偵辦，要難以此就他人亦有犯罪行為
    ，而影嚮被告上開業務侵占犯行之成立，尚無從據為被告有
    利之認定，是被告丙○○請求再傳訊乙○○及函稅務單位查
    乙○○財產資料，本院認核無必要併為敘明。(四)原審綜合卷
    內證據資料，為被告有業務侵占事實之認定，核無不合。被
    告所辯，係諉卸之詞，不足採信。被告犯行堪以認定，被告
    上訴意旨仍執前詞，否認犯罪，指摘原判決不當，為無理由
    ，應予駁回。
二、據上論斷，應依刑事訴訟法第三百七十三條、第三百六十八
    條，判決如主文。
本案經檢察官甲○○到庭執行職務。
中    華    民    國    97    年    9     月    30    日
            刑事第二庭  審判長法  官  李  璋  鵬
                              法  官  胡  忠  文
                              法  官  蕭  錦  鍾
上列正本證明與原本無異。
不得上訴。
                              書記官  蕭  訓  慧
中    華    民    國    97    年    9     月    30    日


司法院資訊處製作；財團法人民間司法改革基金會備份。
